【裁判字號】    98,交聲,463
【裁判日期】    981030
【裁判案由】    交管條例聲異
【裁判全文】
臺灣板橋地方法院交通事件裁定        98年度交聲字第462號
                                    98年度交聲字第463號
原處分機關  交通部公路總局臺北區監理所
異  議  人  甲○○
即受處分人
上列異議人即受處分人因違反道路交通管理處罰條例案件，對於
交通部公路總局臺北區監理所於民國98年2 月12日所為之裁決處
分（原處分案號：北監自裁字裁40-1D0000000、40-1D0000000號
），聲明異議，本院裁定如下：
    主  文
原處分均撤銷。
甲○○均不罰。
    理  由
一、原處分意旨略以：異議人即受處分人甲○○所有之車牌號碼
    ZV-2780 號自用小客車，分別於民國97年9 月11日上午8 時
    4 分許、97年9 月12日上午8 時8 分許，停放在桃園縣蘆竹
    鄉○○路（裁決書誤載為桃園縣蘆竹區○○路），未依規定
    繳費，經桃園縣政府交通局以書面通知補繳，逾期仍未繳納
    ，桃園縣政府交通局乃逕行舉發，交通部公路總局臺北區○
    ○○○○道路交通管理處罰條例第56條第2 項之規定，各裁
    處異議人罰鍰新臺幣（下同）300 元。
二、聲明異議意旨略以：伊所有之上開自用小客車，於95年後因
    車況不佳，將之停放在土城市○○路○ 段74號附近私人停車
    場迄今未曾使用，伊於97年12月11日在電子公路監理網站上
    ，得知上開自用小客車有欠繳違規罰鍰紀錄，才發現該車2
    面車牌已遭人竊取，伊旋於同日下午5 時40分至警察局報案
    ，而上開2 面車牌被竊取一事現由桃園地方法院檢察署偵辦
    中，員警舉發時上開2 面車牌業已遭竊，並非伊所駕駛，不
    應歸責於伊，原處分機關遽以裁罰，顯有違誤，爰依法聲明
    異議，請求撤銷原處分云云。
三、按法院受理交通事件，準用刑事訴訟法之規定，道路交通管
    理處罰條例第89條前段定有明文，認定犯罪事實所憑之證據
    ，雖不以直接證據為限，間接證據亦包括在內，然而無論直
    接證據或間接證據，其為訴訟上之證明，須於通常一般之人
    均不致有所懷疑，而得確信其為真實之程度者，始得據為有
    罪之認定，倘其證明尚未達到此一程度，而有合理之懷疑存
    在而無從使事實審法院得有罪之確信時，即應由法院為諭知
    被告無罪之判決，最高法院著有76年臺上字第4986號判例可
    參，揆諸前開說明，法院於審理行為人違反道路交通管理處
    罰條例案件，當踐行完畢調查證據之程序後，為事實之認定
    時，如就原處分機關所認定之行為人違規之事實仍有合理之
    訴訟上懷疑，而無法確信行為人確有該當於道路交通管理處
    罰條例各該處罰條文之構成要件事實時，此際即應依訴訟上
    之待證事實「倘有懷疑，則從被告之利益作解釋」之證據法
    則，作對受處分人有利之認定。
四、經查：
  (一)原處分意旨認本件異議人分別於上開時、地，有「在道路收
    費停車處所停車經催繳不依規定繳費」之違規行為，無非係
    以卷附桃園縣政府舉發違反道路交通管理事件通知單2 紙（
    見本院98年度交聲字第462 號卷第20、21頁）所記載之違規
    內容為其主要論據。
  (二)然異議人於本院審理時陳稱：伊的車子從95年就一直停在土
    城市○○路○ 段，因為車子壞掉可能要大修，經濟上不允許
    ，所以就一直放著沒有去修，伊在97年12月11日上監理所的
    網站才知道伊有欠繳違規罰鍰紀錄，伊去看車子才發現車牌
    被偷了，當天伊就去警察局報案，後來桃園地檢署開庭的案
    子是傳伊去當證人，證明伊的車牌被偷等語（見本院98年度
    交聲字第463 號卷第4 頁），且異議人於97年12月11日上午
    8 時許發現上開自用小客車車牌遭竊，隨即於同日下午5 時
    40分許前往臺北縣政府警察局土城分局頂埔派出所報案乙節
    ，有臺北縣政府警察局車輛協尋電腦輸入單1 紙在卷可按（
    見本院98年度交聲字第462 號卷第12頁），觀諸上開車輛協
    尋電腦輸入單上所記載之「發生（現）時間：97年12月11日
    上午8 時」，係泛指發現車輛失竊或發生車輛失竊之時間而
    言，是異議人陳稱：伊於97年12月11日上電子公路監理網站
    ，得知有欠繳違規罰鍰紀錄，亦係發現車牌失竊之時間等語
    ，自非無據。再衡以異議人果因涉有在道路收費停車處所停
    車經催繳不依規定繳費之違規情事，經原處分機關裁處之本
    件行政罰鍰，金額至多僅600 元，異議人斷無故為規避本件
    舉發罰鍰，而甘冒誣告刑責，謊報車牌失竊之理，足見異議
    人所言遭人竊取車牌冒用一節，應非虛妄。
  (三)次查，異議人所有之上開車牌失竊後遭人懸掛於高雲浦所有
    車牌號碼7866-PM 號之自用小客車（前於97年8 月24日下午
    1 時30分許，在桃園縣龜山鄉○○路49號前發現失竊）上，
    業經認定係來路不明之贓物，並由郭益宏自真實姓名年籍均
    不詳綽號「阿華」之人處收受使用，再由陳建中自郭益宏處
    收受使用，復於97年9 月15日為警在桃園縣蘆竹鄉○○路與
    南順六街口查獲等情，有臺灣桃園地方法院檢察署檢察官98
    年度偵字第3343、16948 號聲請簡易判決處刑書1 份在卷可
    稽（見本院98年度交聲字第462 號卷第22至24頁），堪認上
    開車牌早於97年9 月15日查獲前之某日即已失竊，並懸掛於
    高雲浦所有之上開自用小客車上，且上開案件為警查獲之地
    點與本件遭舉發之違規地點皆在桃園縣蘆竹鄉○○路段，顯
    然具有地緣關係，異議人雖係遲至97年12月11日下午5 時40
    分始報警處理，然異議人所有之上開車牌既難排除有先於本
    件違規時間即97年9 月11日上午8 時4 分許、同年月12日上
    午8 時8 分許失竊之可能，自難以違規時間在報案失竊時間
    之前，而遽以推論異議人確有在道路收費停車處所停車經催
    繳不依規定繳費之違規行為。
五、綜上所述，異議人所有之上開車牌既已於不詳時間失竊，則
    異議人是否有於上開時、地，在道路收費停車處所停車經催
    繳不依規定繳費之違規行為，尚有可疑，基於上述「倘有懷
    疑，則從被告之利益作解釋」之證據法則，應作對異議人有
    利之認定。此外，本案復查無其他積極證據足以證明異議人
    確於上開時、地有上開違規事實，從而本件異議人是否確有
    在道路收費停車處所停車經催繳不依規定繳費之違規行為，
    即屬證據不足，原處分機關未及詳查，徒憑原舉發機關之舉
    發，遽對異議人為上開裁決，難認允當。從而，異議人本件
    異議為有理由，原處分均應撤銷，改諭知異議人不罰，以期
    適法。
據上論斷，應依道路交通案件處理辦法第20條前段，裁定如主文
。
中    華    民    國    98    年    10    月    30    日
                  交通法庭  法  官  錢衍蓁
以上正本證明與原本無異。
如不服本裁定應於送達後5日內向本院提出抗告狀。
                            書記官  劉靜慧
中    華    民    國    98    年    10    月    30    日


司法院資訊處製作；財團法人民間司法改革基金會備份。
